【裁判字號】    92,易,1286
【裁判日期】    920828
【裁判案由】    竊盜
【裁判全文】
臺灣高雄地方法院刑事判決                        九十二年度易字第一二八六號
    公  訴  人  臺灣高雄地方法院檢察署檢察官
    被      告  甲○○
右列被告因竊盜案件，經檢察官聲請以簡易判決處刑（九十二年度偵字第二八四一號
），本院認應適用通常程序審理，判決如左：
    主  文
甲○○無罪。
    理  由
一、聲請簡易判決處刑意旨略以：被告甲○○於民國九十二年一月二十七日上午十時
    十五分許，在高雄市三民區○○○路一０九號三樓家樂福大賣場內，趁店員不注
    意之際，意圖為自己不法之所有，竊取置於櫃上之曼秀雷敦潤唇膏二條（價值共
    新台幣二百六十四元），置於褲子口袋內。嗣甲○○僅就其所購買之其他商品結
    帳，於欲離開賣場時，為賣場內安全課安全組長乙○○發現，並報警處理。因認
    被告甲○○涉有刑法第三百二十條第一項之竊盜罪嫌。
二、按犯罪事實應依證據認定之，無證據不得推定其犯罪事實，刑事訴訟法第一百五
    十四條定有明文。又事實之認定，應憑證據如未能發現相當證據，或證據不足以
    證明，自不能以推測或擬制之方法，以為裁判基礎，最高法院四十年台上字第八
    六號判例可資參照。
三、公訴人認被告甲○○涉有前揭竊盜罪嫌，無非係以右揭事實已經證人乙○○證述
    屬實，且證人吳淑倩與被告素不相識，被告所竊取之商品價值僅新台幣二百六十
    四元，應無設詞誣攀之理。並認被告於店員第一次提醒後，仍未將褲子口袋內之
    潤唇膏拿出，此反應已與常理有悖；又一般人未免瓜田李下，衡情應避免將尚未
    結帳之商品置於口袋或皮包中，被告為一成年人，豈有不知之理等情，為其論罪
    依據。然訊據被告固坦言是日購物結帳後欲離去時，為該大賣場店員攔下，店員
    有提醒是否有未結帳之商品，及至店員第二次提醒時，始將口袋中之潤唇膏拿出
    之情，惟堅詞否認有竊盜之犯行，辯稱：伊是日購物時因沒有使用手推車，而所
    購買之商品很多，才將潤唇膏放在口袋中，至結帳時忘記口袋中尚有潤唇膏未結
    帳，並不是故意不結帳，且事後店家要伊加倍賠償，伊不同意，店家才報警處理
    等語。
四、被告甲○○於右揭時地因購物結帳後，為該大賣場店員發現口袋中尚有未結帳之
    商品，而將之攔下盤問等情，已經被告坦白承認，經核與證人乙○○於警偵訊及
    本院調查時證述情節相符，固可認定。惟被告辯稱：是忘記結帳，而非故意不結
    帳，並無竊盜之故意等語。經查：據證人乙○○於警詢時證述：「... 發現甲○
    ○褲子口袋仍有東西未結帳，因此我們上前盤問，是否仍有物品未結帳，甲○○
    矢口否認沒有物品未結帳，後來自己想想才從口袋拿出二條潤唇膏... 」之語，
    於偵訊時證述：「他當時無推車」之語，於本院調查時證述：「九十一年一月二
    十七日上午十時十五分許，吳小姐在我們二樓商場，拿了二瓶曼秀雷敦潤唇膏放
    在口袋內，我怕他忘了結帳，我就跟著他，他另外還有買衛生紙等東西，後來我
    發現他沒有結帳，我就問他是否還有東西未結帳，他說沒有，我就將他請到辦公
    室，我再問他一次，他仍說沒有，我再問他一次，他才說對了，還有二條潤唇膏
    未結帳，從口袋拿出來，因為她的態度不好，甚至到警察局，他還向警察咆嘯，
    警察也很難處理，平時我們如果碰到顧客不承認，我們會請警察來處理，讓警察
    搜身，但是顧客大都會拿出來，我們盡量會讓顧客結帳，讓我們不知道如何處理
    ，且他還說他的精神有問題，平時我們會認為顧客是忘了結帳，我們辦公室沒有
  設置未結帳警報器，被告拿唇膏之前，手上還有選購其他物品，被告當天沒有拿
    皮包」等語（見本院九十二年度簡字第一０六八號訊問筆錄），證諸被告於警偵
    訊時供稱：因為我買很多東西，有二大包衛生紙、三瓶牛奶、菜頭一條，因為沒
    有使用手推車等語，足徵被告是日至前述大賣場購物時，除被發現未結帳之二條
    潤唇膏外，尚有購買衛生紙、牛奶、菜頭等商品，均已結帳，而衡諸當時情況，
    因被告未使用手推車，上述已結帳之商品及未結帳之潤唇膏等商品，要以雙手拿
    取，實有不便，是被告為拿取方便，將體積較小之商品放入口袋中，實無可議之
    處。再者，證人乙○○雖證述被告經二次提醒後，仍否認有商品未結帳云云，然
    被告事後是主動將未結帳之商品拿出，而非被動由店家或員警到場後搜出上述未
    結帳之物品，且員警是在被告主動拿出未結帳之潤唇膏後，才到場處理等情，已
    經被告於警詢時及本院審理中供述明確，另從證人乙○○於本院前揭證述中亦可
    證明。雖證人乙○○與被告就為何請員警到場處理之原因敘述不符，但被告若確
    有竊盜之故意，何以被告在店家二次提醒時，既已否認尚有未結帳之商品，之後
    卻又主動將未結帳之商品拿出，足徵被告辯稱是忘記結帳之情，並非不可採信。
五、綜上論述，被告是日至該大賣場購物時，因未使用手推車，且所選購之商品不少
    ，為拿取方便，始將二條潤唇膏放在口袋中，及至櫃臺結帳時，口袋中二條潤唇
    膏並未結帳，經大賣場店員發現，加以盤問後，雖否認有購買之商品未結帳，但
    事後想起，主動將尚未結帳之潤唇膏拿出，足徵被告顯是忘記結帳，而非有竊盜
    之故意甚明。被告所辯上情，應可採信。公訴人所為推論，雖非無據，但因殊未
    論及被告實際購物時並未使用手推車，及所選購之商品要以雙手拿取，實有不便
    等客觀情狀，故尚難僅憑前揭推論，入被告於罪。此外，復查無其他積極證據足
    以證明被告購物時將選購之商品放在口袋中，結帳時未將之拿出結帳之事實，有
    何竊盜之故意，被告犯罪既不能證明，自應為無罪之諭知。
據上論斷，應依刑事訴訟法第三百零一條第一項，判決如主文。
中      華      民      國    九十二    年      八      月    二十八    日
                                        臺灣高雄地方法院刑事庭
                                            法  官  黃三友
右正本證明與原本無異。
如不服本判決，應於判決送達後十日內，向本院提出上訴狀。
                                            書記官  顏宗貝
中      華      民      國    九十二    年      八      月    二十八    日


司法院資訊處製作；財團法人民間司法改革基金會備份。
